臺灣高等法院刑事裁定
110年度抗字第217號
抗  告  人
即 受刑 人  韓德雄



上列抗告人即受刑人因聲請定其應執行刑案件，不服臺灣宜蘭地
方法院中華民國109年12月29日裁定（109年度聲字第763號），
提起抗告，本院裁定如下：
    主  文
抗告駁回。                                             
    理  由
一、原裁定意旨略以：抗告人即受刑人韓德雄（下稱受刑人）因
    犯如附表編號1至2所示公共危險案件確定在案。又附表編號
    1至2所示案件中之最後事實審審理之案件為編號2所示由臺
    灣宜蘭地方法院以109年度原交易字第19號判決之案件，有
    各該判決書及本院被告前案紀錄表各1份附卷可稽，是本件
    由犯罪事實最後判決之檢察署檢察官即臺灣宜蘭地方檢察署
    檢察官，向臺灣宜蘭地方法院提出聲請，於法並無不合，先
    予敘明。本院審核受刑人所犯如附表所示各罪，均係於附表
    編號1所示判決確定日即民國109年8月26日前所為，且受刑
    人所犯如附表所示之罪，依法均為得易科罰金，是所定應執
    行之刑，亦得易科罰金，故檢察官聲請定其應執行之刑，核
    與首揭規定並無不合，審核認聲請為正當，爰在外部性及內
    部性界限範圍內，爰裁定應執行有期徒刑11月等語。
二、抗告意旨略以：刑法第51條第5款規定之目的在於將各罪及
    其宣告刑合併斟酌，予以適度評價，而決定所犯數罪最終具
    體實現之刑罰，以符罪責相當之要求，原無使受刑之宣告者
    處於更不利之地位（司法院釋字第662號解釋理由書參見）
    ，簡言之，基於罪刑相當原則，於多數犯罪定其應執行刑時
    ，應有責任遞減原則之適用，即重在對犯罪人本身及所犯各
    罪的情狀綜合審酌，考量行為人從其所犯數罪間所反映之人
    格特性，並實現刑罰經濟功能（本院109年度抗字第828號裁
    定意旨參照）。本件原審依檢察官之聲請，定應執行刑11月
    ，雖未違反外部界限之法律規範，惟受刑人所涉之案件類型
    單一，且犯罪時間僅差2月，所涉犯行亦非一般惡性之刑事
    案件，所涉情節屬輕微並未無端造成他人生命之危害，且就
    原住民而言，飲酒之習性亦為傳統文化不可或缺之一環，原
    裁定並未就受刑人整體犯罪行為態樣、時間觀察，與一般實
    務更定其刑之例相較，僅象徵性略減1月之裁量，顯不利於
    受刑人，難謂有合於內部界限之法律目的及刑罰之公平性，
    其裁量權之行使尚非妥適，請求重為評價，並考量受刑人本
    身為原住民血統，對於飲酒之習慣誠屬傳統文化，並非故意
    漠視法律規範，懇請從輕量刑等語。
三、按裁判確定前犯數罪者，併合處罰之；宣告多數有期徒刑者
    ，於各刑中之最長期以上，各刑合併之刑期以下定其刑期，
    但不得逾30年，此為刑法第50條、第51條第5款及第53條所
    明定。次按，數罪併罰之定應執行之刑，係出於刑罰經濟與
    責罰相當之考量，並非予以犯罪行為人或受刑人不當之利益
    ，為一種特別的量刑過程，相較於刑法第57條所定科刑時應
    審酌之事項係對一般犯罪行為之裁量，定應執行刑之宣告，
    乃對犯罪行為人本身及所犯各罪之總檢視，除應考量行為人
    所犯數罪反應出之人格特性，並應權衡審酌行為人之責任與
    整體刑法目的及相關刑事政策，在量刑權之法律拘束性原則
    下，依刑法第51條第5款之規定，採限制加重原則，以宣告
    各刑中之最長期為下限，各刑合併之刑期為上限，但最長不
    得逾30年，資為量刑自由裁量權之外部界限；並應受法秩序
    理念規範之比例原則、平等原則、責罰相當原則、重複評價
    禁止原則等內部抽象價值要求，使以輕重得宜，罰當其責。
    個案之裁量判斷，除非有全然喪失權衡意義或其裁量行使顯
    然有違比例、平等諸原則之裁量濫用情形，否則縱屬犯罪類
    型雷同，仍不得將不同案件裁量之行使逕予比附援引（最高
    法院100年度台上字第21號、103年度台抗字第319號裁判意
    旨參照）。是所定執行刑之多寡，係屬實體法上賦予法院依
    個案自由裁量之職權，如所為裁量未逾上述法定範圍，且無
    濫權情形，即無違法可言。
四、本院查：
(一)本件受刑人犯如附表所示之罪，經分別判處如附表所示之刑
    ，先後確定在案。且附表編號1至2所示數罪分別均係附表編
    號1裁判確定前所犯，而有二以上裁判，原審法院因依檢察
    官之聲請，就附表編號1至2所示各罪，定其應執行之刑。依
    受刑人所犯附表編號1至2各罪之宣告刑，最長期之刑為有期
    徒刑6月，合併刑期為有期徒刑1年，原裁定於此範圍內，酌
    定其應執行之刑為有期徒刑11月。綜觀本件原審裁定之刑度
    並未逾越法律之外部性界限，亦無明顯濫用裁量權而有違反
    法律內部性界限之情形，於法自無違誤。
(二)抗告意旨雖以前詞置辯，指摘原裁定所定應執行刑裁量不當
    云云。惟查：
 1、本案附表各編號所示之罪均係罪質相同之不能安全駕駛致交
    通危險罪案件，且均為累犯，其中附表編號2所示之刑並為
    受刑人與檢察官協商合意範圍內所為之量刑，再參酌受刑人
    前亦有多次不能安全駕駛致交通危險罪之前科，有本院被告
    前案紀錄表在卷可憑（本院卷第18至22頁），本案所犯2罪
    不能安全駕駛致交通危險罪案件之犯罪時間亦僅相距約2月
    ，而酒後駕車足以造成注意能力減低，提高重大違反交通規
    則之可能。行為人對此危險性應有認識，卻輕忽危險駕駛可
    能造成死傷結果而仍為危險駕駛行為，嚴重危及他人生命、
    身體法益（刑法第185條之3修正理由參照），所生之危害非
    輕；又受刑人本案2罪各次吐氣所測得之酒精濃度分別為每
    公升0.76毫克、每公升0.59毫克，逾法定吐氣所含酒精濃度
    每公升0.25毫克之標準甚多，受刑人短時間內屢犯刑法第18
    5條之3第1項第1款之不能安全駕駛致交通危險罪，顯見受刑
    人漠視法令之禁制，足認其所造成之社會潛在侵害與高度危
    害交通安全之犯罪特質。原審已斟酌受刑人犯罪行為之不法
    與罪責程度等因素所為定刑之裁斷，考量案情併予適度減少
    總刑期，對受刑人所犯如附表所示之罪再給予適度之刑罰折
    扣，而裁定如前述之應執行刑裁定，無明顯喪失權衡或有違
    比例、平等原則之情。
 2、再者，刑法第185條之3酒駕之規範，乃為維護交通安全，在
    處罰行為人之生理與心理處於不能安全駕駛的狀態而操作動
    力交通工具之抽象危險犯，並將刑罰權的發動前置於具體實
    害前的危險狀態，以達到有效保障用路人安全之一般預防功
    能；申言之，所處罰者乃行為人飲酒後不顧用路人之安危，
    駕駛動力交通工具行駛於道之酒醉駕車行為，至於受刑人所
    稱之原住民傳統文化中之「飲酒」習慣或喝酒行為，非本法
    所規範之犯行，應予辨明。又醉態駕駛行為除嚴重危害交通
    公共安全外，更對他人生命、身體造成重大威脅，業經政府
    屢次宣導切勿酒後駕車，以維護人民生命、身體法益，廣為
    社會大眾所知曉，即使行為人具有原住民血統，亦應提升個
    人法遵意識，摒除僥倖心態，避免以身試法，遑論受刑人前
    已有多次酒駕前科，更應自我警惕，勿重蹈覆轍，是以原審
    縱未考量受刑人所屬原住民之傳統飲酒文化所為之定刑裁量
    ，誠無受刑人所指不當或違法之處，受刑人依此所提抗告，
    難謂有據。
(三)綜上所述，抗告意旨並無理由，應予駁回。
據上論斷，應依刑事訴訟法第412條，裁定如主文。 
中　　華　　民　　國　　110 　年　　2 　　月　　9 　　日
                  刑事第三庭    審判長法  官   張惠立
                                      法  官   張江澤
                                      法  官   劉兆菊
以上正本證明與原本無異。
不得抗告。
                                      書記官   吳芝嘉
中　　華　　民　　國　　110 　年　　2 　　月　　9 　　日
附表：受刑人韓德雄定應執行刑案件一覽表
編號  罪  名  宣 告 刑  犯罪日期  偵查機關案號 最後事實審法院案號 判決日期   確定判決法院案號 確定日期  易科罰金 備註 1 不能安全駕駛致交通危險罪 有期徒刑6月 109年5月4日 宜蘭地檢109年度偵字第2830號 宜蘭地院109年度原交易字第13號 109年7月24日 宜蘭地院109年度原交易字第13號 109年8月26日 是  2 不能安全駕駛致交通危險罪 有期徒刑6月 109年7月4日 宜蘭地檢109年度偵字第4149號 宜蘭地院109年度原交易字第19號 109年9月16日 宜蘭地院109年度原交易字第19號 109年9月16日 是